最高法院刑事裁定　　　　　　　　　　111年度台抗字第454號
再 抗告 人　姜智棋




上列再抗告人因違反毒品危害防制條例聲請再審案件，不服臺灣
高等法院中華民國110 年9 月28日駁回其抗告之裁定（110 年度
抗字第1191號），提起再抗告，本院裁定如下：
    主  文 
再抗告駁回。 
    理  由 
一、按刑事訴訟法第420 條第1 項第6 款關於得為再審之原因規
    定，雖然修正為「因發現新事實或新證據，單獨或與先前之
    證據綜合判斷，足認受有罪判決之人應受無罪、免訴、免刑
    或輕於原判決所認罪名之判決者」，並增列第3 項：「第 1
    項第6 款之新事實或新證據，指判決確定前已存在或成立而
    未及調查斟酌，及判決確定後始存在或成立之事實、證據」
    ，但是仍須以該所稱的新事實或新證據，確實足以動搖原確
    定判決所認定的犯罪事實，亦即學理上所謂的確實性（或明
    確性、顯著性）要件，必須具備，方能准許再審。而聲請再
    審案件的事證，是否符合此項要件，其判斷，當受客觀存在
    的經驗法則、論理法則所支配，並非聲請人任憑主觀、片面
    自作主張，就已完足。次按同法第429 條之3 規定：「聲請
    再審得同時釋明其事由聲請調查證據，法院認有必要者，應
    為調查。法院為查明再審之聲請有無理由，得依職權調查證
    據」，揆其立法意旨，係考量再審聲請人倘無法院協助，甚
    難取得相關證據以證明所主張之再審事由時，得不附具證據
    ，而釋明再審事由所憑之證據及其所在，同時請求法院調查
    。法院如認該項證據與再審事由之存在有重要關聯，在客觀
    上顯有調查之必要，即應予調查。且法院對於受判決人利益
    有重大關係之事項，為查明再審之聲請有無理由，平反冤抑
    ，亦得依職權調查證據。從而，倘再審聲請人無甚難取得證
    據之情形、未能釋明證據存在及其所在，並與再審事由有重
    要關聯，或再審之聲請指涉之事項非於受判決人利益有重大
    關係，足以動搖原判決結果，法院即無依聲請或依職權調查
    證據之必要，換言之，聲請人所提出或主張的新事實、新證
    據，若自形式上觀察，根本和原判決所確認的犯罪事實無何
    關聯，或無從產生聲請人所謂的推翻該事實認定的心證時，
    當然無庸贅行其他的調查，不待煩言。
二、再抗告人姜智棋再抗告意旨略稱：證人張益謙已詳述，其所
    發出之簡訊，是在向同案被告陳盈潔要海洛因解癮，而該次
    交換毒品係出於張益謙臨時之舉，非源於與同案被告陳盈潔
    間之事先合意，可徵同案被告陳盈潔係出於「無償轉讓」之
    本意，提供海洛因予張益謙，張益謙更是在再抗告人不知情
    的情況下，將安非他命丟進再抗告人所駕車內，且陳盈潔從
    未告知、交代有毒品交換之事，再抗告人該次交付海洛因並
    無營利意圖，此從相關監聽譯文中僅見再抗告人與陳盈潔間
    祇有簡短2 句對話，即知再抗告人所言非虛，詎原確定判決
    竟採審理中檢察官所為錯誤、誘導的詰問內容，為不利於再
    抗告人之認定；再者，依該等監聽譯文之首則對話，即見陳
    盈潔與張益謙「約定交易地點」之話語，當可推知在此之前
    尚有通聯，渠等是否言及要交換毒品之事，攸關再抗告人主
    觀「轉讓」或「販賣」意圖之認定，因未見諸於該等通聯譯
    文中，再抗告人自得釋明請求法院調查，爰提起再抗告，求
    為撤銷原裁定，發回更裁云云。
三、經查：
  ㈠原裁定先說明：再抗告人前因販賣第一級毒品案件，經臺灣
    新竹地方法院100 年度訴字第176 、212 號判決（下稱原確
    定判決）判處3 罪刑確定（其中附表八編號3 部分，被提起
    非常上訴，經本院107 年度台非字第41號判決撤銷改判）。
    但再抗告人之聲請再審狀僅就原確定判決附表八編號1 販賣
    第一級毒品與張益謙部分說明聲請再審之理由，故本件審理
    範圍應僅限原確定判決附表八編號1 部分，其餘部分（即原
    確定判決附表八編號2 、3 ）不在審理範圍內。
  ㈡原裁定並載敘：原確定判決附表八編號1 部分，係綜合證人
    即購毒者張益謙於警詢、偵查之證述、所使用門號00000000
    00號行動電話與同案被告陳盈潔所使用門號0000000000號行
    動電話間之通聯譯文、簡訊等證據資料互為參佐，認定再抗
    告人有共同犯毒品危害防制條例第4 條第1 項之販賣第一級
    毒品罪，且對於再抗告人所辯各節、同案被告陳盈潔、證人
    張益謙於原確定判決本案（下稱本案）審理中所為之證詞何
    以不足採取，亦已依憑卷內證據資料於理由內詳為指駁說明
    ，原確定判決法院係本其自由心證對證據予以取捨及判斷，
    核無違背一般經驗法則及論理法則之情事。
  ㈢原裁定另指出：再抗告人聲請再審所提出之本案民國100年8
    月16日審判筆錄中張益謙、陳盈潔作證之證言（即聲證1、2
    ）、臺灣新竹地方法院檢察署（現改制為臺灣新竹地方檢察
    署）100 年度偵字第3135號卷內所附100 年3 月17日再抗告
    人、陳盈潔之警詢筆錄，及張益謙、陳盈潔之通聯譯文、簡
    訊（即聲證3 ），均係原確定判決確定前卷內既存之證據，
    且經本案調查、辯論，並於原確定判決理由內詳為指駁、說
    明，縱未採為對再抗告人有利之認定，亦不因此具備新規性
    之要件。至再抗告人所為監聽錄音內容勘驗之聲請，係就本
    案已明確之事實所為，客觀上難認與再審事由之存在重要關
    聯，自無調查之必要。
  ㈣此外，再抗告人亦未指明其他符合再審事由之要件，端憑己
    見，任意指摘原確定判決有所違誤，因認本件再抗告人再審
    之聲請為無理由，原確定判決法院駁回其再審之聲請，並無
    違誤，所為抗告，當應駁回。
四、經核原裁定對於再抗告人抗告意旨所執各詞及聲請勘驗之證
    據，已詳敘如何認定不符聲請再審之新證據、新事實要件，
    及無依聲請為相關證據調查之必要等旨；所為論述，俱與卷
    內資料相符。揆諸首揭說明，於法並無不合。
五、再抗告人之再抗告意旨並未具體指摘原裁定有何違法或不當
    之處，置原裁定已為明白論駁的事項於不顧，猶執原聲請再
    審及抗告意旨之陳詞，純憑主觀，就前開證人張益謙、陳盈
    潔之證言及通聯譯文，持異評價，再事爭執，難認有據，應
    認本件再抗告為無理由，予以駁回。
據上論結，應依刑事訴訟法第412條，裁定如主文。
中    華    民    國   111    年    4     月    28    日
                  刑事第二庭審判長法  官  林  勤  純  
                                  法  官  王  梅  英  
                                  法  官  莊  松  泉  
                                  法  官  吳  秋  宏  
                                  法  官  李  釱  任  
本件正本證明與原本無異
                                  書記官
中    華    民    國   111    年    5     月    5     日